最高法院刑事判決　　　　　　　　　 111年度台上字第3519號
上　訴　人　葉維浩



上列上訴人因公共危險等罪案件，不服臺灣高等法院臺南分院中
華民國111年4月27日第二審判決（111年度交上訴字第253號，起
訴案號：臺灣雲林地方檢察署 109年度偵字第8115號），提起上
訴，本院判決如下：
    主  文
上訴駁回。
    理  由
一、按刑事訴訟法第 377條規定：上訴於第三審法院，非以判決
    違背法令為理由，不得為之。是提起第三審上訴，應以原判
    決違背法令為理由，係屬法定要件，且必須依據卷內資料為
    具體之指摘，並足據以辨認原判決已具備違背法令之形式，
    始屬相當。本件原判決以第一審判決認定上訴人葉維浩有如
    其事實欄所載，飲酒後不能安全駕駛動力交通工具，猶駕駛
    自用小客車於道路上行進，並因過失發生交通事故，導致李
    睿謙死亡後，復另行起意逃逸之犯行，而論上訴人以酒後不
    能安全駕駛動力交通工具因而致人於死罪及駕駛動力交通工
    具發生交通事故致人死亡而逃逸罪（均累犯）為基礎（按第
    一審判決關於犯罪事實暨論罪部分，未據當事人提起第二審
    上訴，業已確定），因而維持第一審關於就上開論罪分別量
    處有期徒刑3年2月及有期徒刑1年4月，且合併定其應執行刑
    為有期徒刑 3年10月部分之判決，而駁回上訴人在第二審之
    上訴，已詳敘其於科刑時所審酌之情形，以及整體評估上訴
    人人格與所犯各罪間關係之理由，俱有卷存證據資料可資覆
    按，從形式上觀察，原判決（即本案量刑部分）並無足以影
    響其判決結果之違法情形存在。
二、上訴人上訴意旨略以：伊先前施用及持有毒品犯行遭法院判
    處徒刑並經執行完畢之前科，與伊本件公共危險犯行之態樣
    暨類型迥異，顯不足據以認定伊主觀上具有特別惡性或對於
    刑罰反應力薄弱，依司法院釋字第 775號解釋意旨，尚不應
    依刑法第47條第1 項之累犯規定加重法定最低本刑。惟原判
    決仍適用上開規定加重其刑，以致伊受有過苛之刑罰，洵與
    上開解釋意旨不符。又伊先前並無類似本案之公共危險前科
    ，事發後自省悔悟，積極與被害人家屬達成民事賠償和解，
    並按期履行賠償給付義務，犯後態度良好，且伊罹有輕度身
    心障礙疾患，學歷不高，工作收入無多，家中病父稚女皆賴
    伊照顧扶養，境況堪憫。原判決疏未考量上情，就伊所犯均
    未依刑法第59條規定酌量減輕其刑，同有不當，且所量處之
    刑亦嫌過重云云。
三、惟刑罰之量定，係實體法上賦予事實審法院得依職權自由裁
    量之事項，苟其科刑輕重符合規範體系及目的，於裁量權之
    行使無所逾越或濫用，而無明顯違背公平、比例及罪刑相當
    原則者，即不能任意指為違法而執為適法之第三審上訴理由
    。原判決以第一審判決對於上訴人本件犯罪之刑罰加重減輕
    事項，已具體敘明：上訴人所犯本件公共危險共 2罪均為累
    犯，於依司法院釋字第 775號解釋意旨審認其具有特別惡性
    ，且對於刑罰反應力薄弱，揆其犯罪情節，適用刑法第47條
    第 1項累犯規定加重最低本刑，尚無使其所受刑罰超過其所
    應負擔罪責致發生罪刑不相當之情形，乃俱依上開規定加重
    其刑；又其本件酒後駕車過失肇事致人死亡並起意逃逸之行
    為，情節重大，顯難認其犯罪有特殊之原因、背景或環境，
    以致於在客觀上有足以引起一般同情之情形，並無適用刑法
    第59條規定酌減其刑餘地等旨，於法並無不合；另認為第一
    審判決對於上訴人之量刑，係以上訴人之責任為基礎，且依
    刑法第57條各款所列事項，審酌其犯罪一切情狀，而分別量
    處有期徒刑3年2月及有期徒刑1年4月，且整體評估上訴人人
    格與所犯各罪間關係，合併定其應執行刑為有期徒刑 3年10
    月，尚稱妥適，乃予維持，亦說明其理由甚詳（見原判決第
    3頁第4行至第6頁第2行），核未逾越法律賦予事實審法院得
    為刑罰裁量權行使之界限，亦無明顯違背公平、比例及罪刑
    相當原則之情形，自不能任意指摘為違法。本件上訴人上訴
    意旨並非依據卷內資料具體指摘原判決究有如何違法或不當
    之情形，猶無視原判決明確之論斷及說明，重執其提起第二
    審上訴且不為原審所採之相同陳詞，再事爭執，無非係就原
    審量刑職權之適法行使，任意指摘，顯不足據以辨認原判決
    已具備違背法令之形式，揆諸首揭規定及說明，其上訴均為
    違背法律上之程式，應併予駁回。
據上論結，應依刑事訴訟法第395條前段，判決如主文。
中    華    民    國   111    年    7     月    14    日
                  刑事第一庭審判長法  官  郭  毓  洲  
                                  法  官  林  英  志  
                                  法  官  林  靜  芬  
                                  法  官  何  信  慶  
                                  法  官  蔡  憲  德  
本件正本證明與原本無異
                                  書記官
中    華    民    國   111    年    7     月    15    日